臺灣臺南地方法院刑事判決　　　　　　 100年度訴字第1488號
公　訴　人　臺灣臺南地方法院檢察署檢察官
被　　　告　黃榮銘
上列被告因毒品危害防制條例案件，經檢察官提起公訴（100 年
度毒偵字第2044號），嗣於本院準備程序中，被告就被訴事實為
有罪之陳述，經本院告知簡式審判程序之旨，並聽取被告與公訴
人之意見後，合議庭裁定由受命法官獨任進行簡式審判程序，判
決如下：
    主  文
黃榮銘施用第一級毒品，處有期徒刑陸月，如易科罰金，以新臺
幣壹仟元折算壹日。
    事  實
一、黃榮銘前於民國95年間，因施用毒品案件，經本院以95年度
    毒聲字第698 號裁定令入勒戒處所施以觀察勒戒後，於96年
    1 月4 日因無繼續施用毒品傾向釋放出監，並臺灣臺南地方
    法院檢察署檢察官以95年度毒偵字第2242號為不起訴處分確
    定。猶不知戒除毒癮，於上開觀察勒戒執行完畢釋放後5 年
    內，復基於施用第一級毒品海洛因之犯意，於100 年8 月8
    日晚間10時許，在臺南市七股區樹林里37之65號住處，施用
    第一級毒品海洛因1 次。嗣於100 年8 月10日另案經警通知
    到案，黃榮銘於警方未發覺其施用第一級毒品海洛因犯罪事
    實之前，即坦承施用第一級毒品犯行，而願接受裁判，並經
    警徵得其同意採集尿液送驗，結果確呈現鴉片類陽性反應。
二、案經臺南市政府警察局麻豆分局報請臺灣臺南地方法院檢察
    署檢察官偵查起訴。
    理  由
一、本件被告黃榮銘所犯係死刑、無期徒刑、最輕本刑為3 年以
    上有期徒刑以外之罪，其於準備程序中就被訴事實為有罪之
    陳述，經本院告知簡式審判程序之旨，並聽取公訴人及被告
    意見後，合議庭裁定由受命法官獨任進行簡式審判程序，合
    先敘明。
二、訊據被告對其於上揭時、地，施用第一級毒品海洛因之事實
    ，均坦承不諱，而被告為警查獲所採之尿液檢體，經送台灣
    檢驗科技股份有限公司檢驗結果，呈現鴉片類陽性反應，此
    有台灣檢驗科技股份有限公司100 年8 月31日第KH/2011/00
    000000號濫用藥物檢驗報告暨臺南市政府警察局麻豆分局毒
    品犯罪嫌疑人尿液採驗作業管制紀錄清冊各1 份附卷可稽（
    見警卷第11、12頁）。足徵被告之任意性自白核與事實相符
    ，應堪信為真實，可採為本件論罪科刑之依據。是本件事證
    明確，被告施用第一級毒品海洛因犯行，洵堪認定，應予依
    法論科。
三、按海洛因為毒品危害防制條例第2 條第2 項第1 款所稱之第
    一級毒品，不得施用、持有。次按犯毒品危害防制條例第10
    條之罪，經觀察、勒戒後，認無繼續施用毒品之傾向，應即
    釋放，並為不起訴處分；認有繼續施用毒品之傾向者，應由
    檢察官聲請法院裁定令入戒治處所施以強制戒治，至無繼續
    戒治之必要，強制戒治期滿，應即釋放，由檢察官為不起訴
    處分。經觀察勒戒、強制戒治執行完畢釋放後，5 年內再犯
    第10條之罪，依93年1 月9 日修正施行之毒品危害防制條例
    第23 條 第2 項規定意旨，應由檢察官偵查起訴。又依修正
    後之規定，僅限於「初犯」及「5 年後再犯」二種情形，始
    應先經觀察、勒戒或強制戒治程序。倘被告於5 年內已再犯
    ，經依法追訴處罰，縱其第3 次（或第3 次以上）再度施用
    毒品之時間，在初犯經觀察、勒戒或強制戒治執行完畢釋放
    5 年以後，已不合於「5 年後再犯」之規定，且因已於「5
    年內再犯」，顯見其再犯率甚高，原實施觀察、勒戒或強制
    戒治，已無法收其實效，即應依該條例第10條處罰（最高法
    院97年度第5 次刑事庭會議決議參照）。查被告前於95年間
    ，因施用毒品案件，經本院以95年度毒聲字第698 號裁定令
    入勒戒處所施以觀察勒戒後，於96年1 月4 日因無繼續施用
    毒品傾向釋放出監，並臺灣臺南地方法院檢察署檢察官以95
    年度毒偵字第2242號為不起訴處分確定，有臺灣高等法院被
    告前案紀錄表在卷可證。因被告於觀察勒戒執行完畢釋放後
    ，5 年內再犯本件毒品危害防制條例第10條第1 項之罪，是
    依前開說明，公訴人予以起訴，尚無不合，本院自得依法論
    科。
四、核被告所為，係犯毒品危害防制條例第10條第1 項施用第一
    級毒品罪。被告持有第一級毒品後進而施用，其持有之低度
    行為，為施用之高度行為所吸收，不另論罪。另查，被告於
    遭警查獲後，乃於有偵查犯罪權限之機關及公務員發覺其犯
    罪前，主動在警詢中自承上述施用第一級毒品之犯罪事實，
    是被告此舉當認合於自首要件；雖警方對於其是否有施用毒
    品以產生主觀懷疑而詢問其有無施用毒品，惟按刑法第62條
    所謂發覺，固非以有偵查犯罪權之機關或人員確知其人犯罪
    無誤為必要，而於對其發生嫌疑時，即得謂為已發覺；但此
    項對犯人之嫌疑，仍須有確切之根據得為合理之可疑者，始
    足當之，若單純主觀上之懷疑，要不得謂已發生嫌疑，最高
    法院72年臺上第641號判例意旨參照。查警方在對被告製作
    警詢筆錄時，尚未採取被告之尿液送驗，在被告主動供述其
    有施用第一級毒品犯行前，員警實無確切之根據確知得為合
    理之可疑被告有施用第一級毒品犯行，是就本件被告而言，
    仍係員警主觀上之認定，尚難認已有確切之根據得為合理之
    可疑。揆諸前揭判例意旨說明，本件爰依刑法第62條前段規
    定減輕其刑。又按犯第4條至第8條、第10條或第11條之罪，
    供出毒品來源，因而查獲其他正犯或共犯者，減輕或免除其
    刑，毒品危害防制條例第17條第1項定有明文。查被告於警
    詢中供述其毒品來源，因而破獲毒販，有臺灣臺南地方法院
    檢察署檢察官回函1份在卷可稽，爰依毒品危害防制條例第
    17 條第1項之規定減輕其刑。並依法遞減之。
五、爰審酌被告經觀察、勒戒後，尚未能戒絕毒癮，仍不知悛悔
    ，再次施用毒品自戕其身，顯然缺乏戒絕毒品之決心，且被
    告前有毒品之前科紀錄，素行不良，惟念及被告坦承施用第
    一級毒品之事實，態度尚佳，而所犯係自戕行為，尚未對他
    人造成實害，量處如主文所示之刑，並諭知易科罰金之折算
    標準，以資懲儆。
據上論斷，應依刑事訴訟法第273 條之1 第1 項、第284 條之1
、第299 條第1 項前段，毒品危害防制條例第10條第1 項、第17
條第1項，刑法第11條、第62條前段、第41條第1項前段，判決如
主文。
本案經檢察官薛雯文到庭執行職務。
中    華    民    國  100     年    12    月    27    日
                  刑事第三庭    法  官  曾子珍
以上正本證明與原本無異
如不服本判決應於收受本判後10日內向本院提出上訴書狀，並應
敘述具體理由。其未敘述上訴理由者，應於上訴期間屆滿後20日
內向本院補提理由書狀（均須按他造當事人之人數附繕本）「切
勿逕送上級法院」。
                                書記官  陳鈺翰
中    華    民    國   100    年    12    月    29    日
附錄本判決論罪科刑法條全文：
毒品危害防制條例第10條
施用第一級毒品者，處6月以上5年以下有期徒刑。
施用第二級毒品者，處3年以下有期徒刑。